【裁判字號】    88,易緝,170
【裁判日期】    890530
【裁判案由】    侵占
【裁判全文】
臺灣臺南地方法院刑事判決                        八十八年度易緝字第一七號
    公  訴  人  臺灣台南地方法院檢察署檢察官
    被      告  甲○○
    選任辯護人  陳宏義
                許紅道
右列被告因侵占件，經檢察官提起公訴（七十九年度偵字第五０四八號），本院判決
如左：
    主  文
甲○○無罪。
    理  由
一、公訴意旨略以：被告甲○○意圖為自己不法所有，於七十九年四月二日十六時三
    十分許，至台南市○○路二００號一樓誠翔小客車租賃有限公司（以下簡稱誠翔
    公司）租得車號八六二—０一三五號福特一千三百西西小客車一輛後，易持有為
    所有，侵占入己，因認被告涉有刑法第三百三十五條第一項之侵占罪嫌。
二、公訴人認被告涉有侵占罪嫌，係以告訴人誠翔公司代表人乙○○○於偵查時，指
    述被告於上開時地租用車輛後，未付租金，亦未歸還車輛且避不見面等情，為其
    主要論據。惟訊據被告固坦承曾於公訴人所指時地租用前揭小客車，惟堅詞否認
    涉有上開侵占犯行，辯稱：伊租車後，借予友人使用，被朋友撞壞了，無力清償
    修車費用，亦不敢通知告訴人。嗣經數月友人將車子修復返還後，伊即將車子停
    放於彰化縣員林火車站收費停車場，並將車輛行照、鑰匙及停車場收費單據，一
    併寄回給告訴人等語。
三、按犯罪事實應依證據認定之，無證據不得推定其犯罪事實；又不能證明被告犯罪
    者，應諭知無罪之判決，刑事訴訟法第一百五十四條、第三百零一條第一項分別
    定有明文。又認定不利於被告之事實，須依積極證據，苟積極證據不足為不利於
    被告事實之認定時，即應為有利於被告之認定，更不必有何有利之證據；又事實
    之認定，應憑證據，如未能發現相當證據，或證據不足以證明，自不能以推測或
    擬制之方法，為裁判基礎，最高法院三十年上字第八一六號及四十年臺上字第八
    六號亦分別著有判例可資參照。
四、經查：被告於八十年間已將車輛行照、鑰匙等物寄還給告訴人一節，業據告訴代
    表人乙○○○到庭自承：「（鑰匙、行照）應該有寄回」、「車子已拿回了」
    （參見本院八十九年四月二十日調查筆錄）等語並有被告提出中華民國郵政掛號
    函件執據第０六一九號一紙為證，足認被告所辯係因車子借人使用受損，無力修
    復不敢與告訴人連絡，嗣經修復車子即主動寄回車輛行照鑰匙等語為實。被告向
    告訴人租車後，雖未準時歸還，惟其主動寄回車輛相關行照及鑰匙，足見其並無
    不法所有之意圖，尚難僅以被告未能按時繳納租金，即認其涉有侵占罪嫌，應認
    被告罪嫌尚有不足。此外，復查無其他積極證據足認被告涉有公訴人所指訴之犯
    行，是不能證明被告犯罪，揆諸前開說明，爰依法為無罪判決之諭知。據上論斷
    ，應依刑事訴訟法第三百零一條第一項，判決如主文。
本案經檢察官許鈺茹到庭執行職務。
中      華      民      國    八十九    年      五      月     三十     日
                                  臺灣臺南地方法院刑事第四庭
                                          法  官    張  意  聰
                                          法  官    吳  坤  芳
                                          法  官    卓  穎  毓
右正本證明與原本無異。
如不服本判決，應於判決送達後十日內，向本院提出上訴狀。
                                          書記官    黃  子  起
中      華      民      國    八十九    年      五      月     三十     日


司法院資訊處製作；財團法人民間司法改革基金會備份。
